【裁判字號】    97,交簡上,671
【裁判日期】    970825
【裁判案由】    過失傷害
【裁判全文】
臺灣臺中地方法院刑事判決           97年度交簡上字第671號
上  訴  人
即  被  告  甲○○
上列上訴人即被告因過失傷害案件，不服本院臺中簡易庭97年度
交簡字第49號中華民國97年5月29日第一審簡易判決（起訴書案
號：臺灣臺中地方法院檢察署97年度調偵字第28號），提起上訴
，本院管轄之第二審合議庭判決如下：
    主    文
上訴駁回。
    事實及理由
一、本案經本院合議庭審理結果，認第一審簡易判決認事用法及
    量刑均無不當，應予維持，並引用第一審簡易判決書記載之
    事實、證據及理由（如附件）。
二、上訴人即被告甲○○（下稱被告）上訴意旨略以：(一)被告與
    告訴人乃大學四年同窗好友，四年就學期間告訴人均係搭乘
    被告機車上、下學，告訴人對被告實具極深的信賴感，而案
    發前一晚即民國九十六年五月二十五日，告訴人與被告偕同
    至KTV唱歌至徹夜未眠，此情亦為告訴人所明知，然告訴人
    仍要求被告騎乘機車載其返家，惟於途中，因告訴人於後座
    睡著、乘坐不穩，致被告之機車搖晃、不慎撞及路邊之電線
    桿，導致告訴人受傷（被告亦同受傷害），是告訴人明知被
    告因一夜未眠、精神有所不濟仍讓被告搭載，又因告訴人自
    身之乘坐不穩而致本事故之發生，則告訴人顯就本傷害事件
    之造成亦有可歸責之原因，惟原審未審酌此點，逕論被告之
    責，實有未恰。(二)又法院於科刑時，應審酌犯罪之動機、犯
    罪行為人之生活狀況、品行、犯罪行為人與被害人之關係、
    犯罪後之態度，而為科刑輕重之標準，為刑法第五十七條所
    明定；而「犯罪之情狀顯可憫恕，認科以最低度刑仍嫌過重
    者，得酌量減輕其刑。」，刑法第五十九條亦定有明文；「
    依法律加重或減輕者，仍得依前條之規定酌量減輕其刑。」
    ，刑法第六十條規定甚明；再「對於未發覺之罪自首而受裁
    判者，得減輕其刑。但有特別規定者，依其規定。」、「有
    期徒刑、拘役、罰金減輕者，減輕其刑至二分之一。」，刑
    法第六十二條、第六十六條前段亦有規定，查本案原審判決
    既認定被告符合自首之規定而予以減輕其刑，卻未依刑法第
    六十六條之規定減輕其刑至二分之一，且未審酌被告坦承犯
    行，犯後態度良好，且本車禍之發生亦非全可歸責於被告，
    和解之未成亦係告訴人之因素，應依刑法第五十九條之規定
    再予酌量減輕其刑，仍判決被告有期徒刑四月，此判決誠屬
    過重且於法有違，爰依法提起上訴，請求撤銷原判決云云。
三、經查：
(一)、按刑法有認識過失犯之處罰，以行為人雖非故意，但按其情
    節，應注意並能注意，而不注意者為依據，是行為人僅須有
    過失致人受傷事實，而無阻卻違法、罪責原因，即需負過失
    傷害刑責，被害人是否與有過失，此僅係判定被告於民事上
    損害賠償責任時，是否有過失相抵之認定因素及刑事上法官
    量刑之考量，並不影響被告刑事責任上之過失成立與否，先
    予敘明。次按「駕駛機車有過失致坐於後座之人被他人駕駛
    之車撞死者，後座之人係因藉駕駛人載送而擴大其活動範圍
    ，駕駛人為之駕駛機車，應認係後座之人之使用人，原審類
    推適用民法第二百二十四條之規定而適用過失相抵之法則，
    依民法第二百十七條第一項規定減輕被上訴人賠償金額，並
    無不合。」，固據最高法院七十四年度臺上字第一一七０號
    著有判決。然所謂使用人之概念，係就第三人而言，本件被
    告係駕駛機車者，告訴人乙○○則係坐於後座者，二人分別
    為直接加害人及直接被害人，若逕依民法使用人概念，強加
    被害人承擔被告過失而負與有過失責任，則任何汽機車駕駛
    人因過失發生車禍致乘客受傷，汽機車駕駛人僅需依被告之
    前揭主張要求過失相抵，等同逕將其過失轉嫁予被害之乘客
    承擔，乘客豈非求償無門？而有不當擴張過失相抵之虞？是
    此時告訴人（乘客）應無承擔被告（駕駛人）過失之問題，
    僅須就告訴人自身部分是否有過失為斷，應予辨明。再查，
    本件被告雖主張告訴人明知被告因一夜未眠、精神有所不濟
    仍讓被告搭載，又因告訴人於後座睡著、乘坐不穩而致本事
    故之發生，則告訴人顯就本傷害事件之造成亦有可歸責之原
    因云云，惟查訊據告訴人於審理中陳稱其自KTV出來時，精
    神狀況良好，與被告所述相異，且被告亦無法提出相關證據
    證明告訴人有明知被告精神不濟仍執意搭乘或有於後座睡著
    而乘坐不穩致本事故之發生之相關證據供本院調查以實其說
    ，則被告空言置辯，實屬無據，尚無從認定告訴人就事故之
    發生亦有過失。是被告上訴意旨指稱告訴人就本件過失傷害
    結果之造成亦有可歸責之原因云云，實屬無據。
(二)、又按自首依刑法第六十二條前段規定，固應減輕其刑，而有
    期徒刑減輕者，減輕其刑至二分之一，同法第六十六條前段
    亦有明文規定，依此規定有期徒刑減輕者，最高減至二分之
    一，並無最低減刑之限制；亦即所謂減輕其刑至二分之一者
    ，係指減刑之最高度以二分之一為限，並就法定本刑減輕而
    言，在二分之一限度之內，究應減幾分之幾，裁判時本有自
    由裁量之權，並非每案均須減至二分之一始為合法（最高法
    院七十一年度臺上字第二七一八號、七十年度臺上字第六二
    七七號判決意旨參照）。是被告上訴意旨，以原審判決依自
    首規定減輕其刑，未減輕至二分之一，為有不當，提起上訴
    ，容有誤會。
(三)、再按量刑輕重，係屬事實審法院得依職權自由裁量之事項，
    茍已斟酌刑法第五十七條各款所列情狀而未逾越法定刑度，
    不得遽指為違法，最高法院七十二年臺上字第六六九六號判
    例意旨可資參照。查本件原審量刑既已審酌刑法第五十七條
    之各款情形，亦未逾越法定刑度，揆諸前揭判例意旨，自不
    能率指原審判決有何違法失當之處，故被告空言指摘原審量
    處刑期過重，為無理由。另本案尚無犯罪之情狀顯可憫恕，
    認科以最低度刑仍嫌過重之情形，故原審判決未引用刑法第
    五十九條之規定減輕其刑，亦難認有何違誤之處。
四、從而，原審簡易判決依刑事訴訟法第四百四十九條第二項、
    第二百九十九條第一項前段，刑法第二百八十四條第一項前
    段、第四十一條第一項前段、第六十二條前段，刑法施行法
    第一條之一第一項、第二項前段，判處被告有期徒刑四月，
    並諭知如易科罰金，以一千元折算一日，其法律適用及量刑
    均屬妥適，被告本件上訴意旨為無理由，應予駁回。
據上論斷，應依刑事訴訟法第四百五十五條之一第一項、第三項
、第三百七十三條、第三百六十八條，判決如主文。
中    華    民    國    97    年    8     月    25    日
                  刑事第十庭    審判長法  官  賴妙雲
                                      法  官  黃家慧
                                      法  官  黃炫中
上正本證明與原本無異。
不得上訴
                                      書記官  黃珮華
中    華    民    國    97    年    8     月    25    日


司法院資訊處製作；財團法人民間司法改革基金會備份。
